【裁判字號】    98,聲再,116
【裁判日期】    980630
【裁判案由】    聲請重新審理
【裁判全文】
臺灣高等法院臺中分院刑事裁定         98年度聲再字第116號
聲請人
即被告  甲○○
上列聲請人因毒品危害防制條例案件，對於本院中華民國 98年4
月30日第二審確定裁定（98年度毒抗字第 425號；一審案號：臺
灣臺中地方法院 98年度毒聲字第195號裁定；聲請案號：臺灣臺
中地方法院檢察署 98年度毒偵字第218號）聲請重新審理，本院
裁定如下：
    主  文
重新審理之聲請駁回。
    理  由
一、聲請重新審理意旨略以：聲請人即被告甲○○（下稱被告）
    因涉嫌毒品危害防制條例第10條第1、2項罪嫌，依法裁定施
    以觀察勒戒並確定在案。因發現適用法則顯有錯誤，並足以
    影響裁定之結果者，特依毒品危害防制條例第20條之1第1項
    第 1款受觀察勒戒處分之人，認為應不施以觀察勒戒而聲請
    重新審理，臚陳理由如下：(一)被告住處為警執行搜索任務，
    在沒有查獲有任何違禁物即帶回偵訊，並採集尿液檢驗，因
    尿液檢驗結果呈嗎啡、甲基安非他命陽性反應，被告因而涉
    嫌本案件，檢察官依法聲請裁定被告令入觀察勒戒並確定在
    案。惟本件除被告尿液檢驗外，別無其他積極證據或可供調
    查之證據，足之認定被告確有施用第1、2級毒品之事實，僅
    就被告尿液檢驗結果時間推定被告在某時許，於不詳地點以
    不詳方式施用海洛因、甲基安非他命各一次，顯然違背刑事
    訴訟法第154條第2項之規定。(二)被告確實沒有施用1、2級毒
    品之事實，何以尿液檢驗結果呈現陽性反應，令人匪夷所思
    ，難不成檢體錯誤或甚至其他人為因素，有待想像空間。且
    本院裁定抗告駁回所持理由認用「氣相層析儀」檢測將可排
    除偽陽性得到正確答案，在理論上扣除人為因素，其精確度
    百分之百，但那是不負責任的說法，因被告沒有施用毒品，
    何以尿液檢驗呈陽性反應，所以肯定是檢體錯誤人為因素造
    成的。(三)因此，本件被告所涉施用1、2級毒品其罪嫌尚有不
    足，適用法則顯有錯誤，並足以影響裁定之結果，裁定被告
    觀察勒戒實有違誤，懇請撤銷原確定之裁定，另為發回重新
    審理，或不施於觀察勒戒之裁定等語。
二、按「觀察、勒戒及強制戒治之裁定確定後，有下列情形之一
    ，認為應不施以觀察、勒戒或強制戒治者，受觀察、勒戒或
    強制戒治處分之人，或其法定代理人、配偶，或檢察官得以
    書狀敘述理由，聲請原裁定確定法院重新審理：一、適用法
    規顯有錯誤，並足以影響裁定之結果者。二、原裁定所憑之
    證物已證明為偽造或變造者。三、原裁定所憑之證言、鑑定
    或通譯已證明其為虛偽者。四、參與原裁定之法官，或參與
    聲請之檢察官，因該案件犯職務上之罪，已經證明者。五、
    因發現確實之新證據足認受觀察、勒戒或強制戒治處分之人
    ，應不施以觀察、勒戒或強制戒治者。六、受觀察、勒戒或
    強制戒治處分之人，已證明其係被誣告者。」「法院認為無
    重新審理之理由，或程序不合法者，應以裁定駁回之；認為
    有理由者，應重新審理，更為裁定。法院認為無理由裁定駁
    回聲請者，不得更以同一原因，聲請重新審理。」毒品危害
    防制條例第 20條之1第1、4項定有明文。本條規定之立法理
    由謂：「……二、令入觀察、勒戒處所施以觀察、勒戒及令
    入戒治處所施以強制戒治之裁定，於有違背法令之情形，依
    現行實務之見解得提起非常上訴，以資救濟；惟該等裁定如
    發生有刑事訴訟法第 420條所定事由時，依現行刑事訴訟法
    並不得對之提起再審，即乏救濟之道。三、爰參酌檢肅流氓
    條例第16條得請聲重新審理之各項規定，於本條例針對就施
    以觀察、勒戒及強制戒治之裁定，予以增訂得聲請原裁定確
    定法院重新審理之救濟規定。」因此，本條規定自應參酌刑
    事訴訟法第420條規定之解釋而為認定。又刑事訴訟法第420
    條第 1至3款及第5款所謂「已證明」係指已經判決確定，或
    其刑事訴訟不能開始或續行非因證據不足者為限，刑事訴訟
    法第420條第2項定有明文。本條雖無類似刑事訴訟法第 420
    條第2項之規定，然基於法體系之一致性，第2至4款及第6款
    亦應作相同理解，始不生違反平者原則之矛盾解釋。
三、經查：
  (一)被告主張原確定裁定僅憑尿液檢驗呈陽性反應，即認定被告
    施用1、2級毒品，違背刑事訴訟法第154條第2項「犯罪事實
    應依證據認定之，無證據不得認定犯罪事實。」之規定，惟
    認定犯罪事實所憑之證據，並不以直接證據為限，即綜合各
    種間接證據，本於推理作用，為認定犯罪事實之基礎，如無
    違背一般經驗法則，尚非法所不許（最高法院44年台上字第
    702 號判例可資參照），本件固無當場發覺被告施用毒品之
    直接證據，然尿液檢驗乃係依科學的檢測方法，推斷被告有
    無施用毒品及施用毒品之期間。原確定裁定以此間接證據認
    定被告曾於97年10月30日凌晨零時20分回溯72小時及96小時
    內，施用第1級毒品海洛因及第2級毒品甲基安非他命各 1次
    ，認事用法並無被告所指適用法規顯有錯誤之情事產生。
  (二)其次，被告陳稱送檢驗之尿液有人為因素造成之錯誤存在，
    然如上揭說明，被告不能空言指稱有人為錯誤即執此聲請重
    新審理，必待獲得確定判決，證明該項檢測確實有瑕疵始可
    。否則單憑被告空言指摘，即對已確定裁定重新開啟裁判，
    有違法安定性原則。
  (三)復查根據被告97年10月30日警詢筆錄所示，警方於被告屋內
    客廳置物箱搜到毛重 2.67公克的第1級毒品海洛因，雖被告
    於警詢表示該毒品係蕭剛強所有，然並無被告聲請重新審理
    所稱「沒有查獲任何違禁物即帶回偵訊」之情形，此經調閱
    臺中縣警察局霧峰分局刑案偵查卷宗查明無誤，附此敘明。
四、綜上所述，被告所指摘之事，不符毒品危害防制條例第20條
    之1第1項第1、2款規定之情形，且無同項第3至6款事由，故
    其聲請重新審理並無理由，應予駁回。
依毒品危害防制條例第20條之1第4項前段，裁定如主文。
中    華    民    國    98    年    6     月    30    日
            刑事第八庭  審判長法  官  羅  得  村
                              法  官  劉  榮  服
                              法  官  張  靜  琪
上列正本證明與原本無異。
如不服本裁定，得於收受送達5日內向本院提出抗告書狀 (須附
繕本)。
                              書記官  陳  俞  豪
中    華    民    國    98    年    6     月    30    日


司法院資訊處製作；財團法人民間司法改革基金會備份。
